【裁判字號】    99,台上,2120
【裁判日期】    990408
【裁判案由】    違反毒品危害防制條例
【裁判全文】
最高法院刑事判決            九十九年度台上字第二一二０號
上  訴  人  台灣高等法院高雄分院檢察署檢察官
被      告  甲○○
上列上訴人因被告違反毒品危害防制條例案件，不服台灣高等法
院高雄分院中華民國九十九年二月二十六日第二審更審判決（九
十八年度上更(二)字第一九七號，起訴案號：台灣高雄地方法院檢
察署九十六年度偵字第三四二０六號、九十七年度偵字第一一五
八三號），提起上訴，本院判決如下：
    主  文
上訴駁回。
    理  由
按刑事訴訟法第三百七十七條規定：上訴於第三審法院，非以判
決違背法令為理由不得為之；是提起第三審上訴，應以原判決違
背法令為理由，係屬法定要件；如果上訴理由書狀並未依據卷內
訴訟資料具體指摘原判決不適用何種法則或如何適用不當，或所
指摘原判決違法情事顯與法律規定得為第三審上訴理由之違法情
形不相適合時，均應認其上訴為違背法律上之程式，予以駁回。
本件原判決以公訴意旨略以：被告甲○○（下稱被告）有其理由
欄一所載之檢察官起訴之犯行，因認被告涉犯販賣第二級毒品罪
嫌云云。惟經審理結果，認不能證明被告犯罪，乃撤銷第一審關
於被告販賣第二級毒品部分之科刑判決（被告另經原法院前審判
決販賣第一級毒品有罪確定），改判諭知被告此部分無罪；已詳
敘其認定所憑之證據及認定之理由；自形式上觀察，原判決並無
違背法令之情形。檢察官關於販賣第二級毒品部分之上訴意旨略
稱：(一)證人趙人宗於警詢、偵查及第一審審理中就其兩次各以新
台幣（下同）一千元向被告購買甲基安非他命之時、地，前後證
述均屬一致，此為原判決所是認，但原判決嗣又認趙人宗之證詞
反覆，有重大瑕疵；就趙人宗之證言是否一致，原判決理由說明
前後不一，自有理由矛盾之違法。又趙人宗於第一審審理中證稱
：「與被告是很好的朋友，住在一起一個多月」等語，被告亦不
否認上情，足徵二人平日即有往來，趙人宗應無誣陷被告之動機
或可能，原判決僅以趙人宗所證細節略有不一，即全部摒棄不採
，其採證與證據法則有違。(二)原判決於理由內以「證人趙人宗均
未能就被告遭警查扣之五支行動電話予以辨認出被告究係使用何
支門號行動電話供作販毒聯絡」。但趙人宗於偵查及第一審審理
中已證稱：「被告有一支0988開頭的行動電話較固定在使用」、
「我講的跟被告聯絡的電話，我記得是0000000000號那支」等語
，顯與被告遭扣案之0000000000號行動電話符合，原判決就上開
不利被告之事證，未說明不予採納之理由，有判決理由不備之違
法。(三)依被告之供述，其每月收入僅三萬，出獄後僅工作二、三
個月，按其財力應無足以應付施用毒品之所需，且其尚有未施用
之甲基安非他命三錢多，竟於查獲前幾日再購入三錢多，合計被
查獲七錢，顯非施用所需之合理數量；再查獲之甲基安非他命純
度達百分之九十，並扣得電子磅秤二台、空夾鏈袋一包等物，依
一般及辦案實務經驗，被告必係以較高價格一次購入鉅量之高純
度毒品，以便稀釋後分裝出售賺取差價營利；原判決就上開不利
被告之事證未說明不足採納之理由，有判決理由不備之違法。又
被告所供每日需施用甲基安非他命一公克，顯已逾一般人之正常
使用劑量，原判決遽予採信而為被告有利之認定，亦與經驗法則
有違。(四)原審未就扣案之電子磅秤、空夾鏈袋鑑定是否有甲基安
非他命殘渣，已有證據調查未盡之違法；況被告於第一審審理中
亦坦承上開物品用在海洛因及甲基安非他命等情，原判決以上開
證物無從為被告不利之認定，亦有與卷內資料不符之違法。(五)雖
證人張家禎與趙人宗對於安非他命之術語不同，但被告與張家禎
於同時地為警查獲時，經警員當場比對二人所持用之行動電話，
有張家禎傳送被告之簡訊，其內容為：「我朋友要一包煙兩瓶可
樂」、「哥不好意思我在痛苦了」、「哥他們有開兩台連號的車
在旁邊」，且張家禎亦供稱：「可樂兩瓶代表安非他命」、「被
告曾請伊安非他命」等語，被告亦供稱：「簡訊是我同案被警帶
回的張家禎所發出的，其用意係因怕我吃毒被警方查獲」等語相
符；上開不利被告之事證，與趙人宗所為不利被告之證述，合併
予以審酌，足以證明被告確有販賣甲基安非他命，原判決竟予割
裂而為有利被告之認定，其採證有違證據法則等語。
惟查：原判決於理由內以證人趙人宗自警詢起至第一審審理中之
不利於被告之證述，張家禎傳送至被告手機之簡訊內容，扣案之
甲基安非他命、電子磅秤、空夾鏈袋等均不足以作為認定被告有
被訴販賣甲基安非他命犯行之證據，因而為被告無罪之判決，所
為論斷，經核俱與卷內資料相符。復按：（一）原判決於理由欄
五、(一)(二)以趙人宗自警詢起至第一審審理中就購買方式，係先以
電話與被告連絡，再由被告叫「阿龍」者交付毒品乙節，其前後
供述雖屬一致，但其於警詢中就向被告購買甲基安非他命之次數
、地點，前後供述不一，又其於原審審理中，或稱並非向被告購
買、或稱係經被告聯絡由「阿龍」交付毒品等語，乃認趙人宗前
後證詞反覆而有重大瑕疵，原判決此部分理由之說明，經核並無
上訴意旨(一)所指前後矛盾之違法。又趙人宗雖證稱撥打被告使用
之0000000000號行動電話與被告聯絡購買毒品，但原判決以卷內
資料並無趙人宗與被告使用之五支行動電話之通聯紀錄或其譯文
可資佐證，而趙人宗之證言亦有瑕疵，乃認不能僅以其證述即為
不利被告之認定，其採證無悖證據法則。本件檢察官既無舉出積
極證據證明趙人宗不利之證述與事實相符，則其是否與被告同住
，二人有無嫌隙等，均不足以擔保其證言之憑信性，又原判決於
理由內雖說明趙人宗並未具體指出其撥打之被告電話號碼；此說
明固與卷內資料未盡相符，但並不影響原判決所為之認定，即與
判決本旨不生影響。上訴意旨(二)執此指摘即非適法之上訴理由。
（二）原判決於理由欄五、(二)(四)以被告為警查獲時雖扣得毛重二
七．○七公克，純度百分之九十之甲基安非他命、電子磅秤二台
、空夾鏈袋一包等物，但被告有施用毒品犯行，其購買上開毒品
供己施用，並不違常情，又電子磅秤、空夾鏈袋經原法院前審認
定係供販賣第一級毒品海洛因之用，上開證物並不足據以認定趙
人宗之證言與事實相符而為被告不利之認定。所為論斷，與卷內
資料相符，原判決並無上訴意旨(三)(四)所指之理由不備及採證違背
證據法則之違法。（三）原判決於理由欄五、(三)說明雖證人張家
禎有傳送前開內容之簡訊予被告，但否認被告有販賣甲基安非他
命予其施用，且並無被告如何回應上開簡訊之相關證據，乃認不
能以上開簡訊即認被告有販賣甲基安非他命之犯行，所為論斷，
亦無上訴意旨(五)所指之違背證據法則之違法。綜上，檢察官上訴
意旨(一)至(五)係置原判決之明白論斷於不顧，且就原判決採證認事
之職權行使，漫事爭執，難認已符合首揭第三審上訴之法定要件
。應認本件關於被告販賣甲基安非他命部分之上訴違背法律上之
程式，予以駁回。又檢察官上訴另指原審對於持有甲基安非他命
部分未為審判，亦非適法云云。但本件得上訴之販賣甲基安非他
命部分，檢察官上訴為不合法，本院由程序上予以駁回，則被告
是否涉有持有甲基安非他命犯行，該部分是否為起訴效力所及，
原審未予審判是否違法，因該部分係屬刑事訴訟法第三百七十六
條第一款之案件，不得上訴於第三審法院，自無從適用審判不可
分原則，併為實體上審判；檢察官就此部分之上訴應不合法，併
予駁回。
據上論結，應依刑事訴訟法第三百九十五條前段，判決如主文。
中    華    民    國  九十九  年    四    月    八    日
                      最高法院刑事第七庭
                          審判長法官  林  永  茂
                                法官  蘇  振  堂
                                法官  蕭  仰  歸
                                法官  林  立  華
                                法官  劉  介  民
本件正本證明與原本無異
                                      書  記  官
中    華    民    國  九十九  年    四    月   十四   日
                                                      Ｑ

司法院資訊處製作；財團法人民間司法改革基金會備份。
